臺灣板橋地方法院刑事判決　　　　　　　96年度訴字第1266號
公　訴　人　臺灣板橋地方法院檢察署檢察官
被　　　告　丙○○
　　　　　　　　　　（現另案於臺灣臺東監獄東成分監執行）
指定辯護人　彭安國律師
上列被告因違反毒品危害防制條例案件，經檢察官提起公訴（95
年度偵續字第221 號），本院判決如下：
    主  文
丙○○共同連續販賣第一級毒品，處有期徒刑拾貳年，扣案之第
一級毒品海洛因包之外包裝（空包裝總重零點捌捌公克）均沒
收，其內之第一級毒品海洛因（驗後合計淨重零點玖伍公克）均
沒收銷燬之；扣案之鏟管肆支、電子磅秤壹台、分裝袋拾個、
門號0000000000號、0000000000號、0000000000號手機各壹支（
前二支廠牌均為Okwap ，後一支廠牌為Anycall ，均不含SIM 卡
）均沒收；未扣案之液晶螢幕壹台沒收，如全部或一部不能沒收
時，追徵其價額；共同販賣第一級毒品所得之新台幣肆仟伍佰元
應與甲○○連帶沒收之，如全部或一部不能沒收時，以其與甲○○之財產連帶抵償之；又共同販賣第二級毒品，處有期徒刑柒年
陸月，扣案之第二級毒品甲基安非他命包之外包裝均沒收，其
內之第二級毒品甲基安非他命（驗後合計淨重壹點玖壹公克）均
沒收銷燬之；扣案之鏟管肆支、電子磅秤壹台、分裝袋拾個均
沒收。應執行有期徒刑拾捌年，扣案之第一級毒品海洛因包之
外包裝（空包裝總重零點捌捌公克）均沒收，其內之第一級毒品
海洛因（驗後合計淨重零點玖伍公克）均沒收銷燬之；扣案之第
二級毒品甲基安非他命包之外包裝均沒收，其內之第二級毒品
甲基安非他命（驗後合計淨重壹點玖壹公克）均沒收銷燬之；扣
案之鏟管肆支、電子磅秤壹台、分裝袋拾個、門號0000000000
號、0000000000號、0000000000號手機各壹支（前二支廠牌均為
Okwap ，後一支廠牌為均Anycall ，均不含SIM 卡）均沒收；未
扣案之液晶螢幕壹台沒收，如全部或一部不能沒收時，追徵其價
額；共同販賣第一級毒品所得之新台幣肆仟伍佰元應與甲○○連
帶沒收之，如全部或一部不能沒收時，以其與甲○○之財產連帶
抵償之。
    事  實
一、丙○○與其妻甲○○（業經本院以96年度訴字第1248號判決
    有罪在案，渠等現已離婚）共同基於意圖營利之販賣第一級
    毒品海洛因之概括犯意聯絡，連續為下列二次之販賣海洛因
    犯行：
  (一)於民國94年7 月15日上午9 時許（起訴書誤載為同年月14日
    上午10時許，此部分業經公訴檢察官當庭陳明更正），乙○○撥打甲○○所有之門號0000000000號手機與甲○○聯絡，
    表示欲向甲○○購買海洛因，其後並欲以所竊得之液晶螢幕
    1 台抵作新台幣（下同）2 千元，而向甲○○購買2 千元之
    海洛因（數量不詳，但屬量微），甲○○亦表同意，雙方並
    約在甲○○臺北縣三重市○○路○段111 之8 號4 樓住處樓
    下附近交易，甲○○隨即於同日上午10時10分許，以上開手
    機撥打丙○○所有之門號0000000000號手機與丙○○聯絡，
    指示丙○○將該2 千元數量之海洛因帶至上開地點，再由甲○○在上開地點依約交付給乙○○，並收取上開液晶螢幕1
    台。
  (二)復於94年7 月22日中午12時52分許，丁○○撥打甲○○所有
    之門號0000000000號手機，而由丙○○接聽，丁○○即與丙○○約定購買四分之一錢之海洛因，價格為4 千5 百元，交
    易地點則為丁○○之臺北縣三重市○○路39巷230 號2 樓住
    處。嗣即由甲○○依約至上開地點，將上開海洛因交付給丁○○，並收取4 千5 百元。
二、丙○○另與甲○○共同基於意圖營利之販賣第二級毒品甲基
    安非他命（起訴書略載為安非他命，以下均同）之犯意聯絡
    ，於94年10月19日晚上9 時許，丙○○接獲丁○○之來電，
    丁○○表示欲向渠等購買1 千元之甲基安非他命（約0.2 公
    克），雙方並約定交易地點為丁○○前揭住處。嗣丙○○即
    與甲○○一起前往丁○○前揭住處樓下，並由甲○○上樓交
    付甲基安非他命給丁○○（惟丁○○尚未交付價金）。
三、嗣於94年10月20日上午8 時許，警方持本院所核發之搜索票
    ，至丙○○、甲○○前揭住處執行搜索，當場扣得第一級毒
    品海洛因3 包（驗後合計淨重0.95公克，空包裝總重0.88公
    克）、第二級毒品甲基安非他命3 包（驗前合計淨重1.93公
    克，驗後合計淨重1.91公克）及甲○○所有供販賣海洛因、
    甲基安非他命所用之鏟管4 支、電子磅秤1 台及供該等犯罪
    預備之分裝袋30個，且扣得甲○○所有供販賣海洛因所用之
    門號0000000000號、0000000000號手機各1 支（廠牌均為Ok
    wap） 及丙○○所有供販賣海洛因所用之0000000000號手機
    1 支（廠牌為Anycall） 。
四、案經臺北市政府警察局大同分局報告臺灣板橋地方法院檢察
    署檢察官偵查起訴。
      理  由
壹、證據能力方面：
  (一)按「證人、鑑定人依法應具結而未具結者，其證言或鑑定意
    見，不得作為證據」，刑事訴訟法第158 條之3 定有明文。
    是同案被告如就被告本人之案情部分於偵查中為陳述，實質
    上即為證人之身分，依法即應具結為之，否則依首揭法律規
    定，其所為陳述即無證據能力。惟同案被告甲○○於94年10
    月20日偵查中所為有關本件案情之陳述，並未具結為之，依
    上述說明，其於偵查中所述對於被告丙○○之案件而言，應
    無證據能力。
  (二)按「被告以外之人於審判外之言詞或書面陳述，除法律有規
    定者外，不得作為證據」，刑事訴訟法第159 條第1 項定有
    明文，此即學理上所稱「傳聞證據排除法則」。依上開法律
    規定，傳聞證據原則上固無證據能力，但如法律別有規定者
    ，即例外認有證據能力。經查：
    1.本件卷附之法務部調查局95年1 月12日調科壹字第060010
      882 號鑑定通知書、臺北市政府警察局95年3 月22日北市
      鑑毒字第1257號鑑驗通知書所示鑑定意見（參見偵查卷第
      163 、165 頁），均係上開機關依檢察機關概括授權囑託
      執行鑑定職務所出具之書面鑑定報告，依刑事訴訟法第15
      9 條第1 項及同法第208 條第1 項準用同法第206 條第1
      項之規定，係屬傳聞法則之例外，自均得作為證據。
    2.被告及其辯護人主張：證人丁○○及同案被告甲○○於警
      詢中所為陳述係屬傳聞證據，均無證據能力等語。查上開
      人等於警詢中所述，均屬被告以外之人於審判外之陳述，
      本件被告及辯護人既爭執其等於警詢陳述之證據能力，復
      查無該等警詢陳述有何傳聞例外規定可資適用，自均無證
      據能力可言。
    3.按「被告以外之人於偵查中向檢察官所為之陳述，除顯有
      不可信之情況者外，得為證據」，刑事訴訟法第159 條之
      1 第2 項定有明文，此當為首揭傳聞法則之例外。又被告
      以外之人於偵查中向檢察官所為之陳述，就本件被告而言
      ，事實上難期有於檢察官偵查中行使反對詰問權之機會，
      是該等陳述應屬未經完足調查之證據，但非謂無證據能力
      。申言之，如於審理時使被告或其辯護人得針對該被告以
      外之人於偵查中向檢察官所為之陳述，有補足行使反對詰
      問權之機會，即非不容許該被告以外之人於偵查中向檢察
      官所為之陳述作為證據（參見最高法院95年度台上字第66
      75號判決意旨）。經查，證人丁○○於偵查中向檢察官所
      為之證述，均業經具結在案，而被告於檢察官偵查中固未
      對證人丁○○詰問或與之對質，但依前開說明，此並非意
      指證人丁○○於偵查中之證述無證據能力，應僅係屬於未
      經完足調查之證據而已。嗣於本院審理時，被告之辯護人
      業已針對證人丁○○於偵查中所為陳述，對其行交互詰問
      ，當已補足被告行使反對詰問權之機會，自不得再執其未
      於偵查中對證人丁○○詰問或與之對質為辯。再者，就證
      人丁○○於偵查中陳述時之外部客觀情況，復查無其他顯
      不可信之情形，揆諸首揭法律規定，證人丁○○於偵查中
      所為之證述當有證據能力，被告及其辯護人辯稱無證據能
      力云云，自容無足取。
    4.又被告以外之人於審判外之陳述，雖不符同法第159 條之
      1 至第159 條之4 之規定，但經當事人於審判程序同意作
      為證據，法院審酌該言詞陳述或書面陳述作成時之情況，
      認為適當者，亦得為證據；當事人、代理人或辯護人於法
      院調查證據時，知有第159 條第1 項不得為證據之情形，
      而未於言詞辯論終結前聲明異議者，視為有前項之同意，
      此則據同法第159 條之5 規定甚明。鑒於採用傳聞證據排
      除法則之重要理由之一，係因傳聞證據未經當事人之反詰
      問予以覈實，若當事人願放棄對原供述人之反對詰問時，
      原則上即可承認該傳聞證據之證據能力，而揆諸我國刑事
      訴訟法第159 條之5 之立法理由，除參照前述傳聞證據排
      除法則之基本法理外，亦參考日本刑事訴訟法第326 條之
      立法例，查日本刑事審判實務之運作，有關檢察官及被告
      均同意作為證據之傳聞書面材料或陳述，可直接援引該國
      刑事訴訟法第326 條作為傳聞例外之法律依據，僅在檢察
      官與被告不同意之情況下，乃須根據其他傳聞例外規定俾
      以斟酌該等書面材料或陳述是否具有證據能力，在當事人
      間無爭執之案件中，傳聞證據基本上均可依據前引規定提
      出於法院使用。職是之故，我國刑事訴訟法第159 條之5
      之適用應可作同上之解釋。經查，除前揭證據資料外，本
      件判決後開所示之被告以外之人於審判外之陳述（包括書
      面陳述），固均屬傳聞證據，惟被告及其辯護人就前揭審
      判外陳述之證據能力，雖知上開證據資料皆為傳聞證據，
      但於本院準備程序及審判期日中則均不爭執上開證據資料
      之證據能力（按：被告及其辯護人原爭執卷附94年7 月15
      日上午10時10分許被告與同案被告甲○○之電話監聽譯文
      之證據能力，然嗣經本院勘驗該監聽錄音後，業已不再爭
      執），且迄至言詞辯論終結前亦未再聲明異議，而公訴檢
      察官於本院審判期日中則表示上開證據資料均有證據能力
      。本院審酌上開證據資料製作時之情況，尚查無違法不當
      及證明力明顯過低之瑕疵，亦認為以之作為證據應屬適當
      ，故揆諸前開法律規定與說明，爰逕依刑事訴訟法第159
      條之5 規定，認前揭證據資料均例外有證據能力。
貳、實體方面：
  一、認定事實部分：
      訊據被告對於其於94年7 月22日中午12時52分許接獲丁○○來電，並談及前揭海洛因價格，且復於同年10月19日晚
      上9 時許，又接獲丁○○來電欲買取1 千元之甲基安非他
      命（按：被告均略稱為安非他命，以下均同），其即與其
      妻甲○○一起拿甲基安非他命給丁○○，嗣於前揭時、地
      ，警方至其上開住處扣得前揭毒品等物之事實，固均坦承
      不諱，惟矢口否認有何販賣毒品之犯行，辯稱：我不認識
      乙○○，我有聽過甲○○說過坤山這個名字，甲○○在電
      話中是叫我拿2 千元的海洛因給她，我也確實有拿下去交
      給她，但我並沒有看到液晶螢幕。94年7 月22日丁○○有
      和我電話聯絡，他問我有沒有海洛因，我有跟他說價格是
      4 千5 百元，但我現在沒有海洛因，要去跟人家拿才有，
      後來我並沒有向別人拿到海洛因，所以實際上沒有賣給他
      ；另外在94年10月19日丁○○打電話給我說他人難過，叫
      我拿1 千元的甲基安非他命給他用，我後來確實有和甲○○一起拿給他用，但我沒有跟他收錢，因為我和他是好朋
      友，我承認此部分是轉讓甲基安非他命。我否認有販賣海
      洛因及甲基安非他命云云。經查：
    (一)警方於前揭時間，持本院所核發之搜索票，至被告前揭住
      處執行搜索，當場扣得前揭海洛因3 包、甲基安非他命3
      包、鏟管4 支、電子磅秤1 台、分裝袋30個、門號000000
      0000號、0000000000號、0000000000號手機各1 支之事實
      ，此有本院搜索票影本2 張、警方製作之搜索扣押筆錄影
      本、扣押物品目錄表影本各1 份及查獲現場暨扣案毒品等
      物之照片影本19幀在卷可憑（參見偵查卷第63至67、69、
      72至81頁），且有上開毒品等物扣案可稽；嗣上開海洛因
      3 包（其外觀均屬白粉狀）、甲基安非他命3 包（其外觀
      均為白色透明晶體）經送驗結果，確分屬海洛因（驗後合
      計淨重0.95公克，空包裝總重0.88公克）、甲基安非他命
      （驗前合計淨重1.93公克，驗後合計淨重1.91公克）無訛
      ，此有法務部調查局95年1 月12日調科壹字第0600210882
      號鑑定通知書、臺北市政府警察局95年3 月22日北市鑑毒
      字第1257號鑑驗通知書各1 份在卷可證（參見偵查卷第16
      3 、165 頁），均堪認屬為真。
    (二)前揭94年7 月15日販賣海洛因部分：
      1.被告於本院審理時固否認前揭94年7 月15日與甲○○共
        同販賣海洛因給乙○○之犯行，並以前詞置辯。惟乙○○確有於94年7 月15日上午9 時許，撥打甲○○所有之
        門號0000000000號手機與甲○○聯絡，此有監聽譯文1
        份附卷可考（參見聲搜卷第5 頁背面，該門號手機為甲○○所有及使用，此經甲○○於偵查及本院審理時證述
        明確）。當時之雙方對話內容如下：
        A （即乙○○）：我坤山我要拿1,000 ，我到那邊再打
        B （即甲○○）：好。
        嗣於同日上午10時10分許，甲○○復以上開門號手機撥
        打被告所有之門號0000000000號手機與被告聯絡，此為
        被告於本院審理時所是認，並同有前揭監聽譯文1 份及
        本院於96年9 月27日審理時當庭勘驗該監聽錄音帶後所
        製作之勘驗筆錄及附於該筆錄後之監聽譯文附件可按（
        該0917門號手機為被告所有及使用，亦經被告於警詢、
        偵查及本院審理時供明在卷）。當時雙方之對話內容如
        下：
        B（即被告）：喂？
        A（即甲○○）：喂。
        B：怎樣？
        A：你帶2千塊下來。
        B：帶2千塊下來怎樣？
        A：坤山、坤山...
        B：啊？
        A：坤山要。
        B：坤什麼？
        A：坤山要。
        B：我等一下下去。
        A：帶2千塊，啊！
        B：等一下在哪裡？妳現在在哪裡？
        A：樓下啊，他等一下要拿液晶電視來。
        B：幾吋的？
        A：啊？
        B：幾吋的？
        A：17的，新的啊，現在新的可以升降。
        B：好啦，啊住址，住址在哪裡？
        A：啊？
        B：住址哪裡？
        A：沒有啦。
        B：妳不是說帶2千下去？
        A：那個啊。
        B：喔。
        A：啊，你那個...你...你...喂？
        B：嗯，你說。
        A：你那個原的把它塞一些，他剛才說不會...不會...
           不會那個啊。
        B：好啦好啦。
        A：啊？
        B：就好了嘛。
        A：啊？
        B：就好了嘛。
        A：2千啦。
        B：我知道啦，啊那個就好了喔，妳不是說一點點？
        A：你就再把它加一點那個啊，昨天，昨天那個啊。
        B：再把它加進去喔，還怎樣？
        A：對啊。
        B：加下去喔？
        A：再把它加一些那個下去就可以了。
        B：好啦，好，好。
        綜觀上開監聽譯文，可知乙○○原係要向甲○○購買1
        千元之某物，其後則改變為欲向甲○○購買2 千元之某
        物，且似欲以液晶螢幕（按：上開對話中甲○○係說「
        液晶電視」，但嗣經乙○○、甲○○於本院審理時所述
        ，該「液晶電視」應係指「液晶螢幕」）抵作該2 千元
        以支付甲○○。又乙○○於警詢中證稱：我以液晶螢幕
        1 台向甲○○換2 千元海洛因等語（參見偵查卷第45頁
        ）；被告於本院審理時則供稱：甲○○於上開電話中是
        叫我拿2 千元的海洛因給她，她的意思是坤山要海洛因
        ，我當時確實有拿2 千元的海洛因交給甲○○等語；甲○○於本院審理時亦證稱：被告確實有拿2 千元的海洛
        因給我，乙○○也有將液晶螢幕交給我等語（以上參見
        本院96年9 月27日審判筆錄第9 、18、19頁），參照以
        觀，即與上開監聽內容互趨一致，並無矛盾或不合常情
        之處，足見乙○○與甲○○及甲○○與被告之上開電話
        中所談及之事應係乙○○欲向甲○○購買海洛因之事，
        而由甲○○以電話指示被告帶海洛因前來，最後乙○○
        乃係以液晶螢幕1 台向甲○○購得2 千元之海洛因無訛
        。
      2.至證人乙○○嗣於本院審理時雖否認係以液晶螢幕向甲○○購買2 千元之海洛因，而改稱：我係以液晶螢幕向
        甲○○換取2 千元現金，且當天我是另要向甲○○拿取
        1 千元現金，共同合資並由我出面向他人購買海洛因云
        云；而證人甲○○於本院審理時固亦否認販賣毒品之事
        實，證稱：當日乙○○係欲以液晶螢幕向我換取2 千元
        現金，我是打電話叫被告拿2 千元現金下來，可能被告
        會錯意，才會拿海洛因給我，且乙○○當天另要與我各
        出1 千元合資購買海洛因，他到我家樓下時，再由我打
        電話叫藥頭送過來云云。然甲○○上開販賣海洛因乙事
        ，業已有上開證據資料可稽，證人乙○○、甲○○嗣後
        於本院審理時否認此節，本已難足取。況證人乙○○所
        證乙節，除與證人甲○○所證有所矛盾出入外，其所證
        乙節復與其自己於警詢、偵查中所述（按：乙○○於警
        詢中係證稱以液晶螢幕向甲○○購買2 千元之海洛因；
        於偵查中則係證稱與甲○○合資買海洛因，由其先拿錢
        給甲○○，再由甲○○去跟別人拿海洛因，其則在她家
        樓下等她回來）亦有明顯之歧異，可見證人乙○○於本
        院審理時所證乙節，容有事後迴護甲○○及被告之嫌，
        自無足取。另證人甲○○雖辯稱上開電話中係叫被告拿
        2 千元現金下來云云，但觀諸上開監聽譯文，證人甲○○雖未指明要被告帶何物下來，但稽之其語意，乃係要
        求被告帶2 千元的「那個」下來，且要求被告再加一點
        「原的」進去「那個」，如甲○○果係要求被告帶2 千
        元現金下來，自無須如此費力描述及故作神秘隱諱之理
        ，可見甲○○要求被告帶下來之物，必非可光明正大讓
        人聽聞之物，故合理判斷所謂「那個」，當如被告所供
        ，確係海洛因無訛，否則被告在與甲○○已有相當篇幅
        之對話之下，又豈會輕易誤解；嗣甲○○於本院審理時
        亦證稱：「原的」是比較純的海洛因，我是跟被告說要
        把更純的海洛因摻入原本比較不純的海洛因裡面等語（
        參見本院96年9 月27日審判筆錄第19頁），益徵甲○○
        指示被告帶下樓之物品確係2 千元之海洛因無疑。故甲○○於本院審理時所證乙節，亦無非係迴護其本身及被
        告，同無足取。
    (三)前揭94年7 月22日販賣海洛因部分：
      1.被告於本院審理時固亦否認前揭94年7 月22日與甲○○
        共同販賣海洛因給丁○○之犯行，並以前詞置辯。惟丁○○確有於94年7 月22日中午12時52分許撥打甲○○所
        有之門號0000000000號手機，由被告接聽，此為被告於
        本院審理時所是認，並有監聽譯文1 份附卷為憑（參見
        聲搜卷第6 頁正面，該門號手機為甲○○所有及使用，
        此經甲○○於偵查及本院審理時證述明確）。當時之雙
        方對話內容如下：
        A（即被告）：喂，東西要45喔。
        B（即丁○○）：這樣喔？
        A：嗯。
        B：啊，東西可不可以。
        A：不錯啦。
        B：好啦，拿過來。
        A：那我現在要過去跟人家拿，要說好了過去。
        B：你那個順便拿一點那個過來。
        A：好。
        B：你多久要過來？
        A：要等一下喔。
        B：好。
        觀諸上開譯文內容，可知丁○○應係要向被告購買「東
        西」，且該東西之價格為「45」，雙方在電話中業已約
        好成交，並由被告負責將「東西」送至丁○○那邊。又
        被告於本院審理時則已坦承上開所謂「東西」就是指海
        洛因，「45」則係價格4 千5 百元（參見本院96年5 月
        9 日準備程序筆錄第2 頁；被告對於上開譯文中警方註
        明海洛因四分之一錢之價格為4 千5 百元乙節亦未爭執
        ），此亦經證人丁○○於本院審理時證述明確（參見本
        院96年9 月27日審判筆錄第11頁）；另證人丁○○於偵
        查中亦具結證稱：94年7 月間，被告、甲○○有到我家
        賣我海洛因，賣我約4 千元，詳細金額我不記得了，我
        打他們留下的手機，是被告接的，後來是甲○○拿來我
        家給我（參見偵續卷第59頁），亦核與上開譯文內容大
        致相符，尚無矛盾或不合常情之處。綜上以觀，足見丁○○確有撥打甲○○上開手機，而由被告接聽，雙方在
        電話中約定海洛因之交易條件後，即由甲○○依約將海
        洛因送至丁○○住處給丁○○至明。
      2.被告雖辯稱：前揭電話中，證人丁○○僅係向我詢問海
        洛因之價格而已，但我要去向別人調，嗣後因為調不到
        ，所以並未交付海洛因給丁○○云云；證人丁○○於本
        院審理時亦為相似之證稱，否認被告有交付海洛因云云
        。然被告與證人丁○○於電話中為上開約定後，嗣確由
        甲○○依約交付丁○○海洛因乙節，業經證人丁○○於
        偵查中結證綦詳，證人丁○○嗣後雖改口為證，惟衡以
        其乃係被告之好友，此經被告於本院審理時供明在卷，
        自無蓄意構陷被告入罪之理，顯見其有事後迴護偏袒被
        告之嫌，是其於本院審理時始改口為證，自難遽認為實
        ，故被告空口執此為辯，當亦無足取。至證人甲○○雖
        於本院審理時亦為否認交付前揭海洛因給證人丁○○之
        證述，然此除經證人丁○○於偵查中證述在卷外，參以
        前揭監聽譯文，被告與丁○○業已約定交易海洛因之事
        ，且約定交付之地點乃係在丁○○處；嗣甲○○於當日
        確有前往丁○○之住處，此亦經甲○○於本院審理時證
        述無誤（參見本院96年9 月27日審判筆錄第19、20頁）
        ，益見甲○○應係依約前往交付海洛因甚明。是以甲○○雖否認有交付海洛因乙節，仍難執為對被告有利之認
        定。
    (四)前揭94年10月19日販賣甲基安非他命部分：
      1.查丁○○於94年10月19日晚上9 時許，確有打電話給被
        告，並要被告拿1 千元的甲基安非他命給他用，嗣被告
        亦確與甲○○於同日晚上至丁○○之住處（被告在該住
        處樓下等候），由甲○○交付0.2 公克之甲基安非他命
        給丁○○之事實，此經被告於本院審理時坦承不諱（參
        見本院96年5 月9 日準備程序筆錄第2 頁、96年10月25
        日審判筆錄第4 頁），並據證人甲○○於本院審理時證
        述綦詳（參見本院96年9 月27日審判筆錄第20至22頁）
        ，而證人丁○○於本院審理時亦證稱：甲○○確實大約
        於上開時間有拿甲基安非他命給我等語（參見本院96年
        9 月27日審判筆錄第12、13頁），上開事實自堪認屬為
        真。足見丁○○確有撥打電話與被告約定交易甲基安非
        他命後，由被告與甲○○一同至丁○○住處樓下，再由
        甲○○上樓交付甲基安非他命給丁○○甚明。
      2.被告雖辯稱此次交付甲基安非他命並未向丁○○收取金
        錢，乃係無償轉讓云云，且證人甲○○、丁○○於本院
        審理時亦為相同之證稱。然證人甲○○於警詢中係供稱
        ：上開甲基安非他命是我自己送過去的，並沒有收到錢
        等語；證人丁○○於警詢中則證稱：雙方電話中是約定
        代價1 千元，但我當時並未將錢交付甲○○等語（以上
        參見偵查卷第14、34頁），顯見依渠等於警詢中之說法
        ，甲○○當時係要向丁○○收取價金1 千元，只是因為
        丁○○並未即刻交付該價金，故甲○○於警詢中始會供
        稱並沒有收到錢等語，足徵丁○○應僅係賒欠該1 千元
        價金，而非甲○○免費贈送甲基安非他命給丁○○，此
        兩者自不可混為一談，否則如真係無償提供丁○○使用
        該甲基安非他命，渠等雙方之說法將不致如此，殆見甲○○、丁○○改口如上，容係事後偏袒被告及甲○○之
        詞，自難遽以採信。再者，衡以販賣毒品雖可獲取暴利
        ，但因所觸犯之刑責至重，實乃高度風險之犯罪，被告
        及甲○○既均有在接觸毒品，對此當無不知之理，是以
        在被告與丁○○業已約好以1 千元交易甲基安非他命，
        且由被告、甲○○親自配送到府，而冒此極大風險之情
        況下，又豈有突然將該等甲基安非他命改為免費贈送丁○○之理，此種說法顯然悖於常情，更加難以採信。故
        被告執此為辯，亦明顯違反常情，自難足取。
    (五)衡諸被告與甲○○當時乃係夫妻，且同住一處，而被告雖
      均未親自交付毒品給乙○○、丁○○等人，但被告於交易
      過程中或負責交付毒品給甲○○，或負責接聽來電，而與
      來電者約定交易毒品之相關條件，再由甲○○單獨或被告
      陪同甲○○交付毒品，顯見被告於其中所扮演之角色至為
      重要，其業已積極涉入其中而參與販賣之事，已非旁枝末
      節之幫助行徑，是其雖未負責毒品實際交付之工作，但此
      亦無非僅係其與甲○○之工作分擔而已，要非其無共同販
      賣毒品之犯意與行為，此參以證人丁○○於本院審理時證
      稱：我記得我有問過被告夫妻海洛因價格，至於是問他們
      當中何人，我已經不記得了，因為對我來說，我認為他們
      夫妻是一體的等語（參見本院96年9 月27日審判筆錄第14
      頁），更見其明。準此，被告應與甲○○就上開犯行有犯
      意聯絡與行為分擔，自應成立共同正犯，而非僅止於幫助
      犯而已。
    (六)綜上所述，復衡以本件尚有第一級毒品海洛因3 包（驗後
      合計0.95公克）、第二級毒品甲基安非他命3 包（驗前合
      計淨重1.93公克，驗後合計淨重1.91公克）扣案可稽，若
      用以小額販賣，亦屬綽綽有餘；另衡以被告另持有扣案之
      鏟管4 支、電子磅秤1 台及分裝袋30個等物，適分別與一
      般販賣毒品所需使用之量秤工具及大量零散包裝相符，且
      復有前揭三支手機扣案為佐，足徵被告確有上述共同販賣
      海洛因及甲基安非他命之事實，被告所辯要無足取，是本
      件事證以臻明確，被告之犯行應堪認定。
  二、論罪科刑部分：
    (一)比較新舊法部分：
      嗣於被告行為後，刑法第33條第5 款關於罰金刑之規定、
      第56條關於連續犯之規定、第51條第5 款關於有期徒刑定
      執行刑、第64條第2 項關於死刑減輕、第65條第2 項關於
      無期徒刑減輕、第67條關於罰金刑加減（原規定於刑法第
      68 條） 之規定，均已於94年2 月2 日修正公布，並自95
      年7 月1 日施行。按同於95年7 月1 日修正施行之刑法第
      2 條規定，乃係關於新舊法比較適用之準據法，其本身無
      關行為可罰性要件之變更，故於95年7 月1 日前揭法律修
      正施行後，如有涉及比較新舊法之問題，即應逕依修正後
      刑法第2 條第1 項規定，為「從舊從輕」之比較（參見最
      高法院95年度第8 次刑事庭會議決議意旨）。茲分述如下
      ：
      1.依修正前刑法第33條第5 款規定，罰金刑為1 銀元（即
        新台幣3 元）以上；嗣修正後刑法第33條第5 款則將罰
        金刑提高為新台幣1 千元以上，並以百元計算之。是以
        上開刑法修正後關於罰金刑之最低數額，已比修正前提
        高，自以修正前之規定對被告較為有利。另就罰金刑之
        加減者，修正前刑法第68條規定：「拘役或罰金加減者
        ，僅加減其最高度」；但修正後刑法第67條則規定：「
        有期徒刑或罰金加減者，其最高度及最低度同加減之」
        ，並將修正前刑法第68條有關罰金刑加減之規定刪除。
        本件被告雖有刑罰減輕之情形（詳如後述），但參以修
        正前罰金刑之最低數額遠低於修正後之最低數額（即如
        上述），故亦以修正前規定較有利於被告。
      2.修正後刑法第56條規定，業已刪除連續犯之規定。故連
        續數行為而犯同一罪名，依修正前刑法第56條規定，為
        連續犯，應以一罪論，僅得加重其刑；但依修正後規定
        ，則已無連續犯可資適用，即應將各次犯行以數罪併合
        處罰。是以適用修正前關於連續犯之規定，對被告自係
        較為有利。
      3.修正後刑法第51條第5 款關於有期徒刑定應執行刑之上
        限，由不得「逾20年」，提高為不得「逾30年」，是以
        修正前關於有期徒刑定應執行刑之上限較低，對被告自
        係較為有利。
      4.修正前刑法第64條第2 項原規定：「死刑減輕者，為無
        期徒刑，或為15年以下12年以上有期徒刑」，而修正前
        刑法第65條第2 項原規定：「無期徒刑減輕者，為7 年
        以上有期徒刑」；然修正後刑法第64條第2 項則規定：
        「死刑減輕者，為無期徒刑」，修正後刑法第65條第2
        項則規定：「無期徒刑減輕者，為20年以下15年以上有
        期徒刑」，是以修正後關於死刑、無期徒刑減輕規定，
        由「為無期徒刑，或為15年以下12年以上有期徒刑」、
        「為7 年以上有期徒刑」，提高為「為無期徒刑」、「
        為20年以下15年以上有期徒刑」，是修正前之規定對被
        告較為有利。
      5.準此而論，前揭刑法第33條第5 款之修正，乃係罰金刑
        之刑罰法律效果之變更；前揭刑法第56條連續犯、第64
        條第2 項死刑減輕、第65條第2 項無期徒刑減輕、第67
        、68條罰金刑之加減規定之修正，乃均係科刑規範事項
        之變更；前揭刑法第51條第5 款關於有期徒刑定執行刑
        之規定，亦相當於科刑規範事項之變更，自應依刑法第
        2 條第1 項規定，綜合罪刑全部結果，整體為新舊法之
        「從舊從輕」比較（參見最高法院24年上字第4634號判
        例意旨、27年上字第261 號判例意旨）。核被告所為，
        如適用刑法修正前關於罰金刑、連續犯、有期徒刑定應
        執行刑、死刑減輕、無期徒刑減輕及罰金刑加減之規定
        ，對被告均較為有利，故經綜合比較新舊法結果，應以
        舊法對被告有利，自應整體依刑法第2 條第1 項前段規
        定，適用行為時之修正前刑法等規定。
    (二)查海洛因、甲基安非他命分屬毒品危害防制條例第2 條第
      2 項第1 款所列之第一級毒品與同條項第2 款所列之第二
      級毒品，是核被告所為，係犯毒品危害防制條例第4 條第
      1 項之販賣第一級毒品罪及同條例第4 條第2 項之販賣第
      二級毒品罪。被告持有毒品，復進而販賣，其持有毒品之
      低度行為，為販賣毒品之高度行為所吸收，均不另論罪。
      被告與甲○○就上開犯行，均有犯意聯絡及行為分擔，依
      刑法第28條規定，皆為共同正犯（按：刑法有關共同正犯
      之規定固同於95年7 月1 日修正施行，但就被告共同「實
      行」本件販賣毒品犯行之情形而言，無論依新法或舊法之
      規定，均屬共同正犯，並無所謂有利或不利之情形，自無
      比較新舊法之問題，即應逕為適用裁判時法即現行之刑法
      第28條規定，此可參照最高法院95年度台上字第5589號判
      決意旨）。被告先後二次販賣第一級毒品海洛因之犯行，
      時間緊接，所犯構成要件相同，顯係基於概括犯意反覆為
      之，為連續犯，依修正前刑法第56條規定，以一罪論，並
      加重其刑，惟因其所犯販賣第一級毒品罪之法定本刑為死
      刑或無期徒刑部分，依法均不得加重，故僅就得併科之罰
      金刑，加重其刑；所犯販賣第二級毒品罪之法定本刑為無
      期徒刑部分，依法不得加重，故僅就有期徒刑及併科之罰
      金刑部分，加重其刑。被告所犯上開二罪間，犯意各別，
      罪名不同，應分論併罰之。
    (三)按販賣第一級毒品罪之法定刑為「死刑或無期徒刑；處無
      期徒刑者，得併科新台幣一千萬元以下罰金」，然同為販
      賣第一級毒品之人，其原因動機不一，犯罪情節未必盡同
      ，或有大盤毒梟者，亦有中、小盤之分，甚或僅止於吸毒
      者友儕間為求互通有無之有償轉讓者亦有之，其販賣行為
      所造成危害社會之程度自屬有異，法律科處此類犯罪，所
      設之法定最低本刑卻同為「無期徒刑，得併科新台幣一千
      萬元以下罰金」，不可謂不重。於此情形，倘依其情狀處
      以相當之有期徒刑，即足以懲儆，並可達防衛社會之目的
      者，自非不可依客觀之犯行與主觀之惡性二者加以考量其
      情狀，審酌是否有其可憫恕之處，而適用刑法第59條之規
      定酌量減輕其刑，期使個案裁判之量刑，能斟酌至當，符
      合比例原則。查被告販賣海洛因之次數經認定僅有2 次，
      其販賣之價格合計亦僅數千元，數量亦非至鉅，且販賣對
      象僅乙○○、丁○○二人，以其情節論，惡性尚非重大不
      赦，若以毒品危害防制條例第4 條第1 項所規定之法定本
      刑而科處最輕本刑無期徒刑，實屬情輕法重，在客觀上尚
      足以引起一般之同情，尚有堪資憫恕之處，本院認依其情
      狀處以相當之有期徒刑，即足以懲儆，並可達防衛社會之
      目的，爰適用刑法第59條之規定，就被告販賣第一級毒品
      部分，酌量減輕其刑（按：刑法第59條關於酌減其刑之規
      定用語，相較於修正前刑法第59條，雖增列「顯」可憫恕
      ，以及「認科以最低　度刑仍嫌過重者」之限制，惟參諸
      該條立法理由，僅係將法院實務就修正前刑法第59條適用
      標準予以明文化，非屬法律之變更，同應適用新法處斷）
      ，並依刑法第71條第1 項規定，先加而後減之。
    (四)本院審酌被告正值壯年，不思依循正軌賺取金錢，竟與其
      妻甲○○無視政府反毒政策及宣導，仍意圖營利而販賣第
      一級毒品海洛因及第二級毒品甲基安非他命，對於海洛因
      、甲基安非他命施用來源之提供大有助益，影響所及，非
      僅多數人之生命、身體將可能受其侵害，社會、國家之法
      益亦不能免，為害之鉅，當非個人一己之生命、身體法益
      所可比擬，自應嚴厲規範，嗣被告於本院審理時仍飾詞圖
      卸其責，其所為自應分別受有相當程度之刑事非難；惟另
      考量被告雖仍矢口否認犯行，但於本院審理時，業曾坦承
      其所參與之部分事實，且其固因一時貪圖暴利致罹刑章，
      然經查獲之販賣次數及金額均屬有限等一切情狀，酌情分
      別量處如主文所示之刑，並依修正前刑法第51條第5 款規
      定，定其應執行之刑，以資懲儆。
    (五)又本件有關沒收部分，分別審酌如下：
      1.扣案之前揭海洛因3 包內之海洛因及前揭甲基安非他命
        3 包內之甲基安非他命，既分屬第一級毒品及第二級毒
        品，且與本件犯行各有關聯，爰依毒品危害防制條例第
        18條第1 項前段規定，均併予宣告沒收銷燬之（惟鑑析
        用罄之海洛因、甲基安非他命既已滅失，自毋庸宣告沒
        收銷燬）。
      2.前揭海洛因3 包、甲基安非他命3 包之外包裝，均係用
        於包裹各該毒品，防其裸露、潮濕，便於販賣持有，乃
        係供持有各該毒品所用或供販賣各該毒品所預備之物，
        且均係甲○○所有，此經被告及證人甲○○於本院審理
        時陳明在卷（參見本院96年9 月27日審判筆錄第22頁、
        96年10月25日審判筆錄第5 、6 頁），基於共同正犯責
        任共同之原則，爰依刑法第38條第1 項第2 款規定，均
        併予宣告沒收（按：刑法第38條雖亦於95年7 月1 日修
        正施行，但該條第1 項第2 款並未修正，至於該條第3
        項固將第1 項第2 款得沒收之物，由屬於「犯人」為限
        ，修正為屬於「犯罪行為人」為限，但此僅屬用語之明
        確化，含義仍屬相同，故尚無所謂法律變更而應隨同主
        刑適用同一準據法之問題）。
      3.扣案之鏟管4 支、電子磅秤1 台，依客觀情形判斷，均
        係供本件犯罪所用之物，且依被告、甲○○於本院審理
        時所陳，該等物品亦均係甲○○所有（同前揭審判筆錄
        參見），基於共同正犯責任共同之原則，爰依毒品危害
        防制條例第19條第1 項規定，均併予宣告沒收。
      4.扣案之分裝袋30個，衡情亦係供本件犯罪預備之物，且
        同係甲○○所有，此亦經被告、甲○○於本院審理時陳
        明在卷（同前揭審判筆錄參見），爰依刑法第38條第1
        項第2 款規定，亦併予宣告沒收。
      5.扣案之前號揭門號0000000000號手機及前揭門號000000
        0000號、0000000000號手機各1 支，乃係供被告與甲○○本件販賣海洛因所用，且分係被告與甲○○所有，此
        亦經被告、甲○○於本院審理時陳明在卷（同前揭審判
        筆錄參見），均應依毒品危害防制條例第19條第1 項規
        定予以沒收。至上開手機內所含SIM 卡乃使用者向電信
        業者申請租用而僅取得其使用權，並非申請使用者所有
        ，尚不得宣告沒收（最高法院92年度台上字第6836號號
        判決意旨參照），是以上開手機內所含之SIM 卡依法自
        不予宣告沒收。
      6.未扣案之前揭液晶螢幕1 台，乃係被告與甲○○販賣海
        洛因所得之財物，且依民法第三人善意取得之規定，甲○○亦已取得該液晶螢幕之所有權（按：乙○○於警詢
        中乃係供稱該液晶螢幕為其所竊，但甲○○並不知道該
        液晶螢幕為贓物，此可參見偵查卷第45頁，足見甲○○
        應係善意第三人），惟因該液晶螢幕並未扣案，故併諭
        知如全部或一部不能沒收時，追徵其價額。
      7.按共同正犯犯罪所得之財物為現金時，因共同正犯應就
        全部犯罪結果負其責任，而合併計算犯罪所得，且於全
        部或一部不能沒收時以其財產抵償之，但為避免執行時
        發生重複沒收、抵償之情形，故各共同正犯之間係採「
        連帶沒收主義」，於裁判時應諭知被告共同犯罪所得之
        財物應與其他共同正犯「連帶沒收之」。本件被告與甲○○於94年7 月22日共同販賣海洛因之所得合計4 千5
        百元，依毒品危害防制條例第19條第1 項規定，自應諭
        知應與甲○○連帶沒收，如全部或一部不能沒收時，以
        被告與甲○○之財產連帶抵償之（參見最高法院96年度
        台上字第4662號判決意旨）。至被告與甲○○雖另有販
        賣甲基安非他命給丁○○，但依本院前揭所述，丁○○
        尚未交付價金1,000 元，而毒品危害防制條例第19條第
        1 項所稱因犯罪所得之財物，係以實際所得者為限，苟
        無所得或尚未取得者，自無從為沒收追繳之諭知（參見
        最高法院89年度台上字第3434號判決意旨），故被告與
        甲○○既尚未取得丁○○所交付之價金，即無從為連帶
        沒收及以其等財產連帶抵償之諭知。
      8.公訴意旨固請求併予宣告沒收本件另扣案之安非他命吸
        食器1 組等物，但該扣案物品核與被告本件販賣毒品之
        犯行無涉，亦顯非供本件犯罪所用或預備等之物品，自
        無從併予宣告沒收或沒收銷燬，公訴意旨此節所認，容
        有誤會。
據上論斷，應依刑事訴訟法第299 條第1 項前段，毒品危害防制
條例第4 條第1 項、第2 項、第18條第1 項前段、第19條第1 項
，刑法第11條、第2 條第1 項前段、第28條、修正前刑法第56條
、第51條第5 款、第9 款、刑法第59條、第38條第1 項第2 款，
判決如主文。
本案經檢察官楊展庚到庭執行職務。
中　　華　　民　　國　　96　　年　　11　　月　　15　　日
　　　　　　　　　刑事第十二庭 審判長法  官  戴嘉清
                                     法  官  林晏鵬
                                     法　官　陳信旗
以上正本證明與原本無異。
如不服本判決，應於判決送達後10日內向本院提出上訴狀。
　　　　　　　　　　　　　　　　　　 書記官  陳昭綾
中　　華　　民　　國　　96　　年　　11　　月　　16　　日
附錄本判決論罪科刑之法條：
毒品危害防制條例第4 條
    製造、運輸、販賣第一級毒品者，處死刑或無期徒刑；處無
    期徒刑者，得併科新臺幣一千萬元以下罰金。
    製造、運輸、販賣第二級毒品者，處無期徒刑或七年以上有
    期徒刑，得併科新臺幣七百萬元以下罰金。
    製造、運輸、販賣第三級毒品者，處五年以上有期徒刑，得
    併科新臺幣五百萬元以下罰金。
    製造、運輸、販賣第四級毒品者，處三年以上十年以下有期
    徒刑，得併科新臺幣三百萬元以下罰金。
    製造、運輸、販賣專供製造或施用毒品之器具者，處一年以
    上七年以下有期徒刑，得併科新臺幣一百萬元以下罰金。
    前五項之未遂犯罰之。
